臺灣臺中地方法院民事判決
                                    110年度重訴字第375號
原      告  羅美雲  
            鄭美玲（兼陳舜正、陳保宋、陳明富、陳政吉、陳




共      同
訴訟代理人  尤雯雯律師
複  代理人  吳忠福  
被      告  陳孟君  
            林惠卿  
            周羽宸  
            陳柏揚  
上  一  人
訴訟代理人  許博堯律師
複  代理人  戴連宏律師
            高子涵  

上列當事人間分割共有物事件，本院於民國111年4月21日言詞辯
論終結，判決如下：
    主    文
一、兩造共有坐落於臺中市○○區○○○段○○○○段00地號土地應予變
    價分割，所得價金由兩造按附表所示「變價所得分配比例」
    分配。　　
二、訴訟費用由如附表所示之「應分擔之訴訟費用比例」負擔。
    事實及理由
甲、程序部分：
一、按訴訟繫屬中為訴訟標的之法律關係，雖移轉於第三人，於
    訴訟無影響。前項情形，第三人經兩造同意，得聲請代移轉
    之當事人承當訴訟，民事訴訟法第254條第1項、第2項前段
    定有明文。緣坐落於臺中市○○區○○○段○○○○段00地號土地（
    面積：2,022平方公尺，下稱系爭土地），原為原告羅美雲
    、鄭美玲與陳舜正、陳保宋、陳明富、陳政吉、陳荐詮、陳
    邦良、陳玫杏、陳舜賢、陳柏智、陳俊豪、陳純惠、陳素敏
    、陳立文、陳志銘等人共有（詳如附表『原共有人姓名』及『
    原應有部分比例』所示），在本件訴訟繫屬中，原共有人陳
    舜正、陳保宋、陳明富、陳政吉、陳荐詮、陳邦良、陳玫杏
    、陳舜賢、陳柏智、陳俊豪、陳純惠、陳素敏、陳立文、陳
    志銘等14人於民國110年12月28日將其等應有部分移轉予原
    告鄭美玲（111年1月27日辦理登記），有土地登記第一類謄
    本可佐（見本院卷第273至275頁），原告鄭美玲並當庭聲請
    承當訴訟，被告陳柏揚複代理人當庭表示同意，本院併將上
    開言詞辯論筆錄寄送給其餘未到庭之被告3人，其等亦未異
    議，有言詞辯論筆錄、送達證書等在卷可憑（見本院卷第29
    7至305頁），核與上開規定相符，自應予准許。
二、按不變更訴訟標的，而補充或更正事實上或法律上之陳述者
    ，非為訴之變更或追加，民事訴訟法第256條定有明文。本
    件原告訴之聲明雖迭經變更，然僅分割方法之變更，而分割
    共有物之訴，法院原不受兩造分割方案聲明之拘束，原告聲
    明縱有更易，訴訟標的仍為共有物之分割，應認均屬原告補
    充或更正事實及法律上之陳述。　　
三、被告陳孟君、林惠卿、周羽宸3人經合法通知，未於言詞辯
    論期日到場，經核並無民事訴訟法第386條所列各款情形，
    爰依原告聲請，由其一造辯論而為判決。
乙、實體部分：
一、原告主張：
    系爭土地之原共有人共計20人（原共有人姓名及原應有部分
    ，詳如附表『原共有人姓名』、『原應有部分比例』欄位所示）
    ，嗣原共有人陳舜正、陳保宋、陳明富、陳政吉、陳荐詮、
    陳邦良、陳玫杏、陳舜賢、陳柏智、陳俊豪、陳純惠、陳素
    敏、陳立文、陳志銘等14人將其應有部分轉讓予編號15之原
    告鄭美玲，現共有人僅有6人（應有部分詳如附表『變價所得
    分配比例』所示），共有人間就系爭土地並未訂有不分割契
    約，亦無因物之使用目的有不能分割之情事，就分割方法亦
    未能達成協議，且系爭土地面積僅有2,022平方公尺，共有
    人所能分取得之土地面積甚小，實難細分而為有效利用，原
    物分割顯有困難。為此，爰依民法第824條規定提起本訴，
    請求准予將系爭土地變價分割，所得價金依現共有人之應有
    部分比例分所得價金分配。並聲明：如主文第1項所示。
二、被告方面：
  ㈠被告陳孟君雖未於言詞辯論期日到場，惟據其提出之書狀表
    示：同意變價分割方式等語（見本院卷第183至187頁民事答
    辯狀）。
　㈡被告林惠卿雖未於言詞辯論期日到場，惟據其提出之書狀表
    示：同意變價分割方式等語（見本院卷第191至195頁民事答
    辯狀）。
　㈢被告周羽宸雖未於言詞辯論期日到場，惟據其提出之書狀則
    表示：同意變價分割方式等語（見本院卷第199至203頁民事
    答辯狀）。　
　㈣被告陳柏揚部分：被告陳柏揚就系爭土地之應有持分比例換
    算面積僅有55.97平方公 尺（2,022×62/2240＝55.97），折
    算為16.93坪（55.97×0.3025＝16.93），系爭土地之其他共
    有人之持分面積大多數均在20坪上下，在分割後均無法單獨
    為每戶透天住宅之建築基地使用，將成為畸零地之虞，有害
    土地之利用，為徹底消滅共有關係，同意採變價分割方式等
    語（見本院卷第99至111頁民事答辯 ㈠狀）。
三、得心證之理由：
  ㈠按各共有人，除法令另有規定外，得隨時請求分割共有物。
    但因物之使用目的不能分割或契約訂有不分割之期限者，不
    在此限。共有物之分割，依共有人協議之方法行之。分割之
    方法不能協議決定，或於協議決定後因消滅時效完成經共有
    人拒絕履行者，法院得因任何共有人之請求，命為下列之分
    配：一、以原物分配於各共有人。但各共有人均受原物之分
    配顯有困難者，得將原物分配於部分共有人。二、原物分配
    顯有困難時，得變賣共有物，以價金分配於各共有人；或以
    原物之一部分分配於各共有人，他部分變賣，以價金分配於
    各共有人，民法第823條第1項、第824條第1項、第2項分別
    定有明文。查原告主張系爭土地之共有人及應有部分比例情
    形如附表所示，且系爭土地既無因使用目的不能分割，兩造
    亦未訂有不分割之期限，共有人間復無法達成分割協議，則
    原告請求分割系爭土地，即屬有據，應予准許。
　㈡按共有人因共有物分割之方法，不能協議決定，而提起請求
    分割共有物之訴，應由法院依民法第824條第2項命為適當之
    分配，不受任何共有人主張之拘束，審判上之共有物分割方
    法，在德、日、瑞民法，固以原物分割為原則，價金分配為
    例外，但我民法對於二者，則無分軒輊，均應由法院斟酌當
    事人之聲明，共有物之性質，經濟效用及全體共有人之利益
    等公平決之（最高法院69年度台上字第350號判決意旨參照
    ）。又分割共有物究以原物分割或變價分割為適當，法院應
    斟酌當事人意願、共有物之使用情形、經濟效用及全體共有
    人之利益等情形而為適當之分割，不受共有人所主張分割
    方法之拘束（最高法院88年度台上字第600號判決意旨參照
    ）。經查：
　⒈系爭土地面積為2,022平方公尺，其上有一建物（面積為171
    平方公尺），為未辦保存登記之平房建物乙情，有系爭土地
    登記第一、三類謄本、地籍圖謄本、本院勘驗筆錄、臺中市
    龍井地政事務所土地複丈成果圖可參(見本院卷第27、29至3
    7、81至83、95至97頁)。
　⒉本院審諸系爭土地面積有2,202平方公尺，如按各共有人應有
    部分比例為原物分割，將使有部分共有人分得之面積恐過於
    細碎，有部分共有人所分得之土地，將為畸零地，而無法為
    適宜使用，不利於土地之整體利用，明顯不利於共有人，可
    認以原物分配顯有困難。再衡以被告4人以書狀或當庭表示
    同意變價分割，故本件如採取變價分割方式，除得維護系爭
    土地之完整性，避免降低其固有之經濟利用價值外，系爭土
    地經公開拍賣程序，第三人及各共有人皆可應買，藉良性公
    平競價之結果，各共有人能分配之金額可能因而增加。再者
    ，變賣系爭土地之方式非僅限於聲請法院拍賣，亦得經兩造
    合意委託變賣，依市場行情決定系爭土地之價值，變賣後分
    配價金，且縱執行法院所拍賣之金額可能較低，然兩造仍得
    即時應買或行使優先承買權。本院審酌系爭土地客觀情狀、
    經濟價值及各共有人之意願等一切情狀，認為本件採變價分
    割方式，可提高土地交換價值，維護系爭土地完整性，增進
    系爭土地之使用利益，亦符合各共有人間之公平性，對共有
    人自應屬有利，故系爭土地之分割方法以變價分割為適當。
四、綜上所述，本院審酌系爭土地之所在地段、使用現況、整體
    利用之經濟效益、各共有人之利益及兩造之意願，與原物分
    割將顯然減損土地之價值，並難以為通常之使用等不利經濟
    效用情形等一切情狀，認以原物分配顯有困難，應以變價分
    割為適當，故原告提出之分割方案，應屬公平適當，爰判決
    如主文第1項所示之分割方法。
五、本件事證已臻明確，兩造其餘攻擊防禦方法及未經援用之舉
    證，經審酌核與本件判決結果不生影響，不再逐一論述，附
    此敘明。
六、末按分割共有物之訴，本質上屬無訟爭性之非訟事件，兩造
    本可互換地位。本件原告起訴雖於法有據，但被告之應訴實
    因訴訟性質所不得不然，本院認為訴訟費用由被告負擔全部
    費用，顯失公平，應依民事訴訟法第80條之1，由兩造依其
    應有部分之比例分擔，方屬公允，爰諭知如主文第2項所示
    。
七、據上論結，本件原告之訴為有理由，依民事訴訟法第385條
    第1項、第80條之1 、第85條第1項但書，判決如主文。　　
中　　華　　民　　國　　111 　年　　5 　　月　　12　　日
                  民事第七庭  法  官  吳昀儒
正本係照原本作成。
如對本判決上訴，須於判決送達後20日內向本院提出上訴狀。如
委任律師提起上訴者，應一併繳納上訴審裁判費。
中　　華　　民　　國　　111 　年　　5 　　月　　12　　日
                              書記官  何惠文

編號 原共有人姓名 原應有部分比例 現共有姓名 變價所得分配比例 應分擔之訴訟費用比例 1 陳舜正 4/120 鄭美玲 （左列編號1至14之原共有人將其應有部分轉讓予鄭美玲） 1447/1680 1447/1680 2 陳保宋 4/120    3 陳明富 4/120    4 陳政吉 1/40    5 陳荐詮 1/40    6 陳邦良 1/40    7 陳玫杏 1/40    8 陳舜賢 7/48    9 陳柏智 1/20    10 陳俊豪 1/20    11 陳純惠 4/120    12 林素敏 1/10    13 陳立文 4/40    14 陳志銘 1/80    15 鄭美玲 19/112    16 羅美雲 62/2240 羅美玲 62/2240 62/2240 17 陳孟君 4/120 陳孟君 4/120 4/120 18 林惠卿 1/40 林惠卿 1/40 1/40 19 周羽宸 1/40 周羽宸 1/40 1/40 20 陳柏揚 62/2240 陳柏揚 62/2240 62/2240